臺灣高等法院臺中分院刑事判決　　　　95年度上訴字第3008號
上　訴　人
即　被　告　甲○○
選任辯護人　李思樟　律師
上列上訴人因偽造文書等案件，不服臺灣臺中地方法院95年度訴
字第1199號中華民國95年11月2日第一審判決（起訴案號：臺灣
臺中地方法院檢察署95年度偵字第4593號），提起上訴，本院判
決如下：
    主  文
原判決撤銷。
甲○○連續行使偽造私文書，足以生損害於他人，處有期徒刑參
年拾月，附表貳所示之「丙○○」署名肆枚均沒收。
    事  實
一、甲○○自民國88年10月18日起至94年7月11日止，任職於安
    泰商業銀行（下稱安泰銀行），在該期間內經該銀行內部調
    動，除於92年7月2日至92年11月30日在員林分行任職外，其
    餘時間即88年10月18日至92年7月1日、93年6月1日至94年7
    月11日均在豐原分行、92年12月1日至93年5月31日在信託部
    駐豐原分行任職，先後擔任該銀行辦事員及理財專員。甲○○於任職期間，因安泰銀行設有「貴賓理財中心」，推出貴
    賓專屬理財服務，提供與該銀行總往來資產規模合計達新臺
    幣100萬元之貴賓專屬禮遇，服務內容包括一對一專屬理財
    專員、量身訂作投資理財服務、專屬服務室、專人到府服務
    ，代為處理銀行事宜等，詎甲○○為供自己個人投資股票、
    套利投資及其他花費，竟基於意圖為自己不法所有之概括犯
    意及行使偽造私文書之概括犯意，利用擔任安泰銀行豐原分
    行客戶乙○○、丙○○之專屬理財專員之機會，明知其未經
    安泰銀行豐原分行客戶乙○○、丙○○授權、同意，竟藉由
    乙○○委託辦理海外債券投資業務，丙○○委託辦理買賣基
    金等業務，由甲○○提供專屬理財服務、到府服務時，先後
    為下述詐欺取財及行使偽造私文書行為：
  (一)於91年9月26日前之某日，藉詞辦理投資業務並提供到府服
    務為由，持乙○○所投保之國際紐約人壽保險股份有限公司
    （下稱紐約人壽，為安泰銀行關係企業）之空白保單借款借
    據2張，至乙○○所服務之豐原巿惠生醫院，請乙○○簽名
    、蓋印，乙○○因醫院內患者多，工作忙碌，未予細看即逕
    在該2張空白保單借款借據上簽名、蓋印後交予甲○○（起
    訴書誤認係甲○○偽造乙○○簽名，並盜蓋印章），旋甲○○即同時地在該2張空白保單借款借據上擅自填寫借款金額
    等事項，而接續偽造該2張保單借款借據，並於91年9月26
    日，同時將該2張保單借款借據持以行使，交予保險公司不
    知情之承辦人員，向上開保險公司分別質押借款新臺幣（下
    同）288萬元及79萬元，使該保險公司陷於錯誤，誤認乙○○有意辦理質押借款，如數將款項計367萬元匯入乙○○在
    安泰銀行豐原分行設立帳號為00000000000000號帳戶（下稱
    Ａ帳戶）內。甲○○另以為乙○○辦理投資理財為由，利用
    為乙○○專屬服務而將印章交予其代為蓋用之機會，趁機在
    上開惠生醫院內，盜蓋乙○○之印鑑章於多張空白之取款憑
    條上，以利日後偽造乙○○取款條詐領乙○○在安泰銀行豐
    原分行所開設帳戶內之款項。嗣甲○○即持上開其盜用而蓋
    妥乙○○印鑑章之空白取款條中之1張，偽造乙○○名義，
    金額為367萬元之提款條1張，於91年10月1日行使該張偽造
    之提款條交予不知情之安泰銀行承辦人員辦理提領乙○○Ａ
    帳戶內之款項367萬元，使安泰銀行承辦人員不知有偽而陷
    於錯誤，任由甲○○提領367萬元，並轉開同額之臺灣銀行
    支票交予甲○○，足以生損害於乙○○、安泰銀行及紐約人
    壽公司。
  (二)91年10月28日，甲○○又持上開其盜用而蓋妥乙○○印鑑章
    之空白取款條中之1張，擅自填寫金額、日期而偽造乙○○
    名義，金額為128萬元之提款條私文書1張並持以行使，以相
    同之方法詐領乙○○Ａ帳戶內之存款128萬元得逞，足以生
    損害於乙○○及安泰銀行。
  (三)91年11月6日，再以同上方法，先偽造乙○○名義向宏泰人
    壽保險股份有限公司（下稱宏泰人壽）投保之保單借款借據
    1 張，並於91年11月6日，將該張保單借款借據持以行使交
    予該保險公司不知情之承辦人員，向該保險公司質押借款
    180 萬元，使該保險公司陷於錯誤，誤認乙○○有意辦理質
    押借款，於同年月6日如數將180萬元款項匯入乙○○Ａ帳戶
    內。甲○○旋以上開方法偽造乙○○名義之金額90萬元、金
    額80萬元之提款條各1張，分別於同年11月7日及11日持以行
    使，詐領乙○○Ａ帳戶內之款項90萬元及80萬元得逞，足以
    生損害於乙○○、安泰銀行及宏泰人壽公司。
  (四)91年11月18日，甲○○又持上開其盜用而蓋妥乙○○印鑑章
    之空白取款條中之1張，擅自填寫金額、日期而偽造乙○○
    名義，金額為100萬元之提款條私文書1張並持以行使，以相
    同之方法詐領乙○○在安泰銀行豐原分行設立帳號為
    00000000000000號帳戶（下稱Ｂ帳戶）內之存款100萬元得
    逞，足以生損害於乙○○及安泰銀行。又於94年1月28日以
    相同方法偽造乙○○名義，金額為85,500元之提款條私文書
    1張，並持以行使，詐領乙○○Ａ帳戶內之存款85,500元（
    起訴書附表誤載為85萬5千元）得逞，足以生損害於乙○○
    及安泰銀行。
  (五)甲○○為利其詐領乙○○帳戶內款項，又藉詞辦理投資業務
    為由，至惠生醫院要求乙○○在2張安泰銀行空白綜合性服
    務申請書上簽名、蓋印，乙○○因之在該2張空白申請書上
    簽名蓋印後，甲○○旋在臺中縣豐原市○○街67巷15號安泰
    銀行豐原分行辦公室內，同時擅自填寫申請辦理乙○○Ａ、
    Ｂ帳戶語音轉帳服務等應填載事項，而接續偽造該2張語音
    轉帳服務申請書，並於92年3月14日，同時將該2 張申請書
    持以行使交予安泰銀行不知情之承辦人員申辦該2帳戶語音
    轉帳服務。甲○○乃透過語音轉帳，自92年3月14日起至94
    年7月4日止，先後詐領乙○○上開2帳戶內存款得逞，其各
    次詐領之時間、金額均詳如附表壹所示，足以生損害於乙○○及安泰銀行。
  (六)甲○○冒用乙○○名義，偽造金額分別為90萬元及99萬元之
    存款條各1張，先後於94年3月8日及同年5月9日，持以行使
    而分別存款90萬元及99萬元款項至乙○○Ａ帳戶內，並透過
    語音轉帳，分別於94年3月10日及同年5月10日，各提領90萬
    元及99萬元，足以生損害於乙○○及安泰銀行。
  (七)甲○○於93年11月1日前之某日，利用客戶丙○○至安泰銀
    行豐原分行辦理事務之際，趁機盜蓋丙○○印章於多張空白
    取款條上，旋在安泰銀行豐原分行內，在上揭其盜用而蓋妥
    丙○○印章之空白取款條客戶簽章欄上，偽造如附表貳編號
    一所示「丙○○」之署名1枚，並填寫日期為93年11月1日、
    金額1,500萬元，而偽造提款條之私文書1張後，於93年11月
    1 日持至安泰銀行豐原分行櫃檯予以行使，詐領丙○○在安
    泰銀行豐原分行所開設帳號00000000000000號帳戶（下稱Ｃ
    帳戶）內之存款1,500萬元，得逞後，於同日偽造乙○○
    名義存款條1張，將該1,500萬元轉存入乙○○Ａ帳戶內，再
    以語音轉帳方式，共分5次、每次各200萬元，而轉出1千萬
    元至臺中商業銀行北屯分行、戶名甲○○之000000000000000
    號帳戶內。再冒乙○○名義，以同上方法，偽造金額為
    500萬元之提款條1張，於93年11月18日，持以行使提領乙○○Ａ帳戶內500萬元款項後，並冒丙○○名義，以同上方法
    偽造金額為500萬元之存款條1張，於同日持以行使，將500
    萬元存回丙○○Ｃ帳戶內。甲○○復以上述方法，於93年
    12月27日，在安泰銀行豐原分行辦公室內，偽造丙○○名義
    ，金額為500萬元之取款條1張，並於同日持該張偽造之取款
    條至安泰銀行豐原分行櫃檯予以行使，詐領500萬元得逞後
    ，旋再於同日冒乙○○名義，偽造金額為500萬元之存款條1
    張，於同日持以行使，將上開甫領出之500萬元存入乙○○
    Ａ帳戶內，並於93年12月27日、28日及29日，以語音轉帳方
    式，分別自乙○○Ａ帳戶內，轉帳200萬元、200萬元及100
    萬元至甲○○上開臺中商業銀行帳戶內，分別足以生損害於
    乙○○、丙○○及安泰銀行。
  (八)甲○○未經丙○○授權、同意，冒用丙○○名義，於94年3
    月2日前之某日時，在如附表貳編號二所示空白之「國際萬
    寶基金贖回申請書」2張上，各偽造「丙○○」之署名1枚，
    共計2枚，並於94年3月2日持該偽造之丙○○名義之「國際
    萬寶基金贖回申請書」2張，向安泰銀行豐原分行辦理贖回
    丙○○所購買之上開國際萬寶基金而行使之，金額分別為
    535,872元及3,214,116元，並於翌日 (即同年月3日)將所得
    款項存入丙○○Ｃ帳戶內；又於94年3月4日前之數日某時，
    冒用丙○○名義，在如附表貳編號三所示空白之「駿利高收
    B1 美金基金」購買申請書上，偽造「丙○○」署名1枚，而
    偽造該基金購買申請書1張，並於同年3月4日持以行使，向
    安泰銀行豐原分行辦理購買「駿利高收B1美金基金」14萬美
    元，均足以生損害於丙○○及安泰銀行。
  (九)甲○○復於94年3月7日、94年5月6日、94年6月24日，先後3
    次，持其事先趁機盜蓋妥丙○○印章之取款條，每次1張，
    均擅自在其上填寫金額、日期，而偽造丙○○名義，金額各
    為2,543,070元、90萬元、170萬元之提款條私文書，並以同
    上方法持以行使，詐領丙○○Ｃ帳戶內之存款，各為
    2,543,070元、90萬元、170萬元得逞，均足以生損害於丙○○及安泰銀行。
  (十)於94年6月下旬，藉詞提高業績而向丙○○招攬存款業務，
    適丙○○在寶華銀行帳戶內有500萬元存款，乃不疑有詐而
    陷於錯誤，於94年7月4日在寶華銀行辦妥其帳戶內500萬元
    之提領手續後，由安泰銀行提供貴賓專屬服務而由專人代為
    提領現款以便存入丙○○上開在安泰銀行豐原分行開設之Ｃ
    帳戶內，甲○○即利用安泰銀行提供專人到府，代為處理銀
    行事宜之服務機會，前往寶華銀行拿取丙○○交付之500萬
    元現金，得手後即將該500萬元供己花用。
二、甲○○詐取上開款項後，旋於94年7月5 日離開臺灣地區，
    前往大陸地區，並於94年7月8日14時40 分許，於偵查犯罪
    機關未發覺前，自大陸地區廣州市以電話向臺中縣警察局刑
    事警察大隊自首，再於同年月10日入境臺灣地區，於同年月
    19日下午到案，而接受裁判。
三、案經甲○○主動向警自首後，並經乙○○、丙○○及安泰商
    業銀行分別訴由臺灣臺中地方法院檢察署檢察官偵查起訴。
    理    由
一、按被告以外之人於審判外之陳述，雖不符刑事訴訟法第159
    條之1至第159條之4之規定，然經當事人於審判程序同意作
    為證據，法院審酌該言詞陳述作成時之情況，認為適當者，
    亦得為證據；當事人、代理人或辯護人於法院調查證據時，
    知有刑事訴訟法第159條第1項不得為證據之情形，而未於言
    詞辯論終結前聲明異議者，視為有前項之同意，刑事訴訟法
    第159條之5定有明文。查告訴人乙○○、丙○○、證人即安
    泰銀行人員張朝陽於警詢、偵查中之陳述，證人即安泰銀行
    人員陳茂鶡於警詢中之陳述，及證人即安泰銀行人員蔡崇山
    於偵查中之陳述，固均為審判外之陳述而屬傳聞證據，惟原
    審審理時，已依法定程序傳喚證人乙○○、丙○○到場，命
    其具結陳述，並使被告有與證人對質及詰問之機會，已確保
    被告之對質詰問權，且被告就前開審判外之陳述，於原審及
    本院審理中均不爭執其證據能力，復未曾於言詞辯論終結前
    聲明異議，而本院審酌上開陳述作成時之情況，並無違法取
    證之瑕疵，認以之作為證據為適當，上開審判外之陳述，均
    有證據能力，合先敘明。
二、訊據上訴人即被告（下稱被告）甲○○於警詢、偵查、原審
    及本院審理中坦承上揭事實不諱。經查被告之自白，有下列
    補強證據可資佐證：
  (一)上揭事實，亦經證人即告訴人乙○○、丙○○分別警詢、偵
    查及原審審理中指述綦詳；又被告甲○○自88年10月18日起
    至94年7月11日止任職於安泰銀行，任職期間經該銀行為上
    開內部調動，先後擔任辦事員及理財專員，並擔任安泰銀行
    客戶乙○○、丙○○之專屬理財專員等事實，業據證人即安
    泰銀行豐原分行經理張朝陽、代理經理陳茂鶡於警詢中證述
    明確（見警詢卷宗第47頁至第53頁）；再安泰銀行設有「貴
    賓理財中心」，推出貴賓專屬理財服務，提供與該銀行總往
    來資產規模合計達新臺幣100萬元之貴賓專屬禮遇，服務內
    容包括一對一專屬理財專員、量身訂作投資理財服務、專屬
    服務室、專人到府服務，代為處理銀行事宜等情，亦據告訴
    人丙○○於警詢中指訴綦詳，並有安泰銀行貴賓理財中心相
    關資料在卷可稽（見警詢卷宗第145頁至第149頁），且證人
    即安泰銀行豐原分行副理蔡崇山於偵查中證稱：「（問：甲○○經常替客戶提領大額存款，你有無懷疑過，並找甲○○
    來瞭解狀況？）我應該會問，問過幾次，但他常替丙○○辦
    事，丙○○常要他提領到別的銀行去，這已成了一個模式了
    ，所以沒有懷疑」，「（問：VIP理財專員所負責的業務範
    圍到底是什麼？）主要工作是受客戶委託買賣基金、保險等
    業務」，「（問：剛才說甲○○替客戶存取款是很平常的工
    作，是否這是甲○○的工作之一？）這部分應該是服務客戶
    性質，他是理財專員，對客戶應該盡心服務」（見94年他字
    第3241號偵查卷宗第16、18頁），堪信被告確係利用擔任安
    泰銀行豐原分行客戶乙○○、丙○○之專屬理財專員之機會
    ，藉由乙○○委託辦理海外債券投資業務，丙○○委託辦理
    買賣基金等業務，由甲○○提供專屬理財服務、到府服務時
    ，為上揭詐欺取財、行使偽造私文書等行為。至證人即安泰
    銀行人員張珮瑤於95年7月27日原審審理時證述「（問：被
    告在銀行業務範圍有無包括將客戶金額領出來存入安泰銀行
    ？）就銀行而言，客戶如果要請行員辦理事情，須透過銀行
    主管交辦指派人員服務，不是透過客戶與銀行行員直接委託
    」云云，而安泰銀行豐原分行並以函文檢附現金運送規定略
    稱「甲○○任職期間並未授權或賦予伊有運送現金之業務，
    甲○○本案所為應係伊接受丙○○之私人委託行為，核非其
    銀行業務範圍內事項」云云（見原審卷宗第88頁），核與該
    銀行豐原分行彼時實際作業情形不符，尚難採為本件判決認
    定事實之基礎，附此敘明。
  (二)被告於94年6月下旬，藉詞提高業績而向丙○○招攬存款業
    務，適丙○○在寶華銀行帳戶內有500萬元存款，乃不疑有
    詐而陷於錯誤，於94年7月4日在寶華銀行辦妥其帳戶內500
    萬元之提領手續後，由安泰銀行提供貴賓專屬服務而由專人
    提領以便代為存入丙○○上開在安泰銀行豐原分行開設之帳
    戶內，甲○○即利用安泰銀行提供專人到府，代為處理銀行
    事宜之服務機會，前往寶華銀行拿取丙○○交付之500萬元
    現金，得手後即將該500萬元供己花用等事實，亦據被告於
    原審審理中供承無訛（見原審卷宗第168頁），並於本院審
    理中供稱「（問：原審法官有問何時決定不把500萬元存入
    安泰銀行丙○○帳戶，你說領到錢之後才決定不把錢存入？
    )我也不否認我當天有那樣的口述，我當時的意思我提領到
    500萬元的時候我也可以再存進去後再領出來，但這樣沒有
    意義」，「我拜託丙○○存款就是要盜領走，那時候就準備
    前往大陸地區，沒有必要再把500萬元存進去」，「我請丙○○把錢存到我們銀行，我才有機會把她的錢盜領走」（見
    本院卷宗第40、42頁），核與告訴人丙○○指訴之情節相符
    （見警詢卷宗第27、29、145、149頁、原審卷宗第168頁、
    本院卷宗第41頁背面、第42頁）。又被告於94年7月4日取得
    丙○○交付之500萬元時，丙○○在安泰銀行豐原分行帳戶
    內之金錢已遭被告提領一空，此據告訴人丙○○於本院審理
    中指訴在卷（見本院卷宗第42頁），再依卷附之安泰商業銀
    行存款往來對帳單顯示，該帳戶於94年6月30日之結餘情形
    ，係呈透支10,759,282元之負債狀況（見警詢卷宗第177頁
    ），而被告確於94年7月5日出境離開臺灣（見警詢卷宗第56
    頁），足認被告所述「我提領到500萬元的時候我也可以再
    存進去後再領出來，但這樣沒有意義」，「我拜託丙○○存
    款就是要盜領走，那時候就準備前往大陸地區，沒有必要再
    把500萬元存進去」等語非虛；另觀諸被告前揭詐欺取財之
    行為方法，均係利用擔任安泰銀行豐原分行客戶乙○○、丙○○之專屬理財專員之機會，或偽造被害人乙○○保單借款
    借據而持之質押借款367萬元、或偽造丙○○名義取款條得
    款1,500萬元、或偽造丙○○名義之「國際萬寶基金贖回申
    請書」而詐得3,749,988元，得款後均先將款項存入乙○○
    或丙○○之帳戶內，再陸續以偽造取款條方式提領、或以語
    音轉帳方式提領上開詐欺所得款項，綜觀被告所為，均係利
    用擔任乙○○、丙○○之專屬理財專員之服務機會，藉詞投
    資理財、到府服務，而使高女與蔣女2人陷於錯誤，更因任
    職銀行理財專員之便，始得將所詐取之金錢在上開Ａ、Ｂ、
    Ｃ帳戶及其自己的帳戶內輕易地或存、或提、或轉出，而歷
    時長達2年9月未被發現，足認被告確係基於概括之詐欺取財
    犯意而為上開行為。雖被告於原審審理時供稱「（問：何時
    決定不把500萬元存入安泰銀行豐原分行丙○○帳戶內？）
    我領到錢之後，我才起意要把500萬元持有挪用，據為己有
    」云云（見原審卷宗第201頁），惟被告係基於詐欺取財之
    犯意，施用詐術致告訴人丙○○陷於錯誤而交付500萬元，
    已如前述，尚難逕指被告係另行起意侵占告訴人丙○○之金
    錢。
  (三)此外復有告訴人乙○○上開銀行帳戶之往來明細、取款憑條
    、語音轉帳申請資料、紐約人壽保險資料及保單借款借據、
    宏泰人壽保險資料及保單借款借據；告訴人丙○○安泰銀行
    、寶華銀行帳戶之往來明細、取款憑條、臺中商業銀行北屯
    分行函及所附交易明細等在卷可稽。
  (四)綜上所述，足認被告之自白與事實相符，本案事證明確，被
    告犯行堪予認定。
三、按刑法及刑法施行法業於94年2月2日總統以華總一義字第
    0940一義字第09400014901號令修正公布，並於95年7月1日
    施行（下稱新刑法，修正前刑法下稱舊刑法），刑法第55條
    牽連犯、第56條連續犯、第33條罰金刑、第62條自首等條文
    均有修正。依最高法院95年5月23日刑事庭第8次會議決議及
    95 年11月7日第21次刑事庭會議95年刑議字第6號決議，新
    刑法第2條第1項之規定，係規範行為後法律變更所生新舊法
    律比較適用之準據法，於新刑法施行後，應適用新刑法第2
    條第1項之規定，為「從舊從輕」之比較。經比較後，理由
    及結果均詳如附表參所示。核被告甲○○所為，係犯刑法第
    216條、第210條之行使偽造私文書罪、第339條第1項之詐欺
    取財罪。被告盜用「乙○○」及「丙○○」印章及偽造「丙○○」署名之行為，均係偽造私文書之部分行為；其偽造私
    文書後復持以行使，其偽造私文書之低度行為，應為行使偽
    造私文書之高度行為所吸收，均不另論罪。被告同時偽造同
    一被害人之多件同類文書時，其被害法益仍僅一個，不能以
    其偽造之文書件數，計算其法益，是被告上揭同時地偽造並
    行使乙○○之保單借款借據、語音轉帳服務申請書部分，應
    各僅成立1罪。被告先後多次行使偽造私文書犯行及詐欺取
    財犯行，均時間緊接，方法相同，各觸犯構成要件相同之罪
    名，顯均係基於概括之犯意反覆為之，各為連續犯，均應依
    修正前刑法第56條規定，以一罪論並加重其刑。被告所犯上
    開連續行使偽造私文書罪及連續詐欺取財罪間，具有方法目
    的之牽連關係，為牽連犯，應依修正前刑法第55條規定，從
    一重之連續行使偽造私文書罪處斷。又被告上揭偽造取款條
    提款及偽造存款單、基金贖回申請書、基金購買申請書等犯
    行，雖起訴書內未記載，惟與起訴成罪部分，分別具有連續
    犯、牽連犯之裁判上一罪關係，均為起訴效力所及，自應併
    予審理，附此敘明。又被告係於偵查犯罪機關未發覺其犯罪
    前，自大陸地區廣州市以電話向臺中縣警察局刑事警察大隊
    自首，再於94年7月10日入境臺灣地區，於同年月19日下午
    到案，而接受裁判，有警察職務報告1份（見警詢卷宗第1頁
    ) 、通聯紀錄及被告入出境紀錄表各1份在卷可憑，應依修
    正前刑法第62條前段規定減輕其刑。
四、原審對被告論罪科刑，固非無見，惟查被告於94年7月4日向
    告訴人丙○○詐取500萬元之犯行，與其他詐欺取財犯行應
    係基於概括犯意所為，原審卻認被告係另犯刑法第335條第1
    項之侵占罪，顯有未洽。被告提起上訴，就此節加以指摘，
    非無理由，應由本院將原審判決予以撤銷改判。爰審酌被告
    前無犯罪紀錄，素行尚佳，有臺灣高等法院被告前案紀錄表
    1 份在卷可按，其身為銀行理財專員，具有專業能力，且智
    識成熟，年輕力壯，竟不循合法途徑獲取報酬，因貪圖一己
    之私利，以前揭不法手段詐騙客戶，令告訴人之辛苦所得化
    為烏有，其冒乙○○名義計詐得15,453,500元，冒丙○○名
    義部分計詐得25,143,070元；雖被告犯罪後主動向警方自首
    接受裁判之態度尚佳，惟其犯罪後，現僅有2,343,247元在
    安泰銀行豐原分行所設專戶內控管，有安泰銀行豐原分行函
    1份在卷可按（見原審卷宗第89頁），告訴人乙○○及丙○○迄未獲得任何賠償，損失重大等一切情狀，量處如主文所
    示之刑，以示懲儆。
五、附表貳編號一所示偽造之「丙○○」署名1枚（見94年度發
    查字第2326號偵查卷宗第11頁)，應依刑法第219條規定宣告
    沒收。附表貳編號二、三所示國際萬寶基金贖回申請書2張
    及購買駿利高收B1美金基金14萬美元之基金購買申請書1張
    ，現下落不明，雖經被告陳明在卷，並有安泰銀行豐原分行
    函文1份在卷可憑（見原審卷宗第88頁），惟依卷附之其他
    基金購買申請書影本觀之，每1件申請書上，申請人應簽名
    之署名為1枚（見警詢卷宗第154、155、156頁），足認被告
    在附表貳編號二、三所示之申請書上共計偽造3枚「丙○○
    」署名，經查無證據證明該署名確已滅失，自應依刑法第
    219條規定宣告沒收。末按刑法第219條所定不問屬於犯人與
    否沒收之者，以偽造之印章、印文或署押為限，盜用者不在
    其列（最高法院48年臺上字第1533號判例意旨參照）。被告
    盜用乙○○、丙○○印章所產生之印文，或經被告持以行使
    ，或經被告予以撕毀，業經被告於審理中供明在卷（見原審
    卷宗第35頁），既非被告偽造印章所產生之印文，自毋庸宣
    告沒收。檢察官認應將被告盜用印章所生之印文部分，依刑
    法第219條規定予以宣告沒收，尚有未合，附此敘明。
六、公訴意旨另略以：被告甲○○尚有：以未使用語音信箱方
    式盜領乙○○帳戶如起訴書附表一 (一)3 號所示之3000元
    存款；以使用語音信箱轉帳方式盜領乙○○帳戶如起訴書
    附表一 (二)11、12號所示存款 (金額分別為90萬、99萬)；
    被告有在上揭保單借據上及語音轉帳申請書上偽造「乙○○」署名及盜用乙○○印章等犯行云云。經查被告係先存入
    90萬元及99萬元，之後才又分別提領如起訴書附表一 (二
    )11、12號所示存款 (金額分別為99萬、99萬)，業據被告於
    原審審理中供明在卷，核與證人乙○○於原審審理中結證情
    節相符。又如起訴書附表一 (一)3 號所示之3000元存款部
    分，亦非遭被告盜領，而係乙○○以提款卡領取，亦經證人
    乙○○於原審審理中確認無訛。此外上開保單借據及語音轉
    帳申請書上之簽名及蓋印，均係乙○○所為，亦據乙○○於
    原審審理中結證在卷，此外查無其他積極證據足認被告有此
    部分犯行，因檢察官認與上開起訴成罪部分，分別具有連續
    犯、牽連犯之裁判上一罪關係，爰不另為無罪之諭知，附此
    敘明。
據上論斷，應依刑事訴訟法第369條第1項前段、第364條、第299
條第1項前段，刑法第2條第1項前段、修正前刑法第56條、刑法
第216條、第210條、第339條第1項、修正前刑法第55條、第62條
前段、刑法第219條，罰金罰鍰提高標準條例第1條前段，判決如
主文。
本案經檢察官丁○○到庭執行職務。
中　　華　　民　　國　　96　　年　　1 　　月　　18　　日
            刑事第七庭  審判長法　官　林　榮　龍
                              法　官　黃　日　隆
                              法　官　鄭　永　玉
上列正本證明與原本無異。
如不服本判決應於收受送達後十日內向本院提出上訴書狀，其未
敘述上訴之理由者並得於提起上訴後十日內向本院補提理由書（
均須按他造當事人之人數附繕本）。
                              書記官　　瑞  芳
中　　華　　民　　國　　96　　年　　1　　月　　18  　日
附表壹：被告使用語音信箱轉帳詐領乙○○帳戶內存款明細表：
┌────────────────────┬───────────────────┐
│被告詐領乙○○Ａ帳戶內存款之時間、金額  │被告詐領乙○○Ｂ帳戶內存款之時間、金額│
├────────────────────┼───────────────────┤
│1、92年3月17日，詐領43萬元。            │1、92年3月14日，詐領200萬元。         │
│2、92年8月20日，詐領19萬元。            │2、92年3月28日，詐領200萬元。         │
│3、92年10月6日，詐領7萬7000元。         │3、92年3月28日，詐領100萬元。         │
│4、92年11月5日，詐領4萬元。             │4、92年3月31日，詐領100萬元。         │
│5、92年12月16日，詐領4萬元。            │                                      │
│6、93年1月20日，詐領6萬8000元。         │                                      │
│7、93年2月4日，詐領4萬元。              │                                      │
│8、93年3月5日，詐領3萬7000元。          │                                      │
│9、93年4月13日，詐領3萬7000元。         │                                      │
│10、93年5月14日，詐領3萬9000元。        │                                      │
│11、94年7月4日，詐領72萬元。            │                                      │
└────────────────────┴───────────────────┘
附表貳
┌──┬──────────┬────────────────────┬──────────────┐
│編號│文件名稱及數量      │文　　　件　　　　之　　　內　　　容    │沒收之印文名稱及數量        │
├──┼──────────┼────────────────────┼──────────────┤
│一  │安泰銀行取款條1張 　│日期為93年11月1日、金額為1,500萬元之取款│偽造之「丙○○」署名1 枚    │
│    │　　　　　　　　　　│條，其上有偽造之「丙○○」署名1枚       │                            │
├──┼──────────┼────────────────────┼──────────────┤
│二  │國際萬寶基金贖回申請│其上有偽造之「丙○○」署名各1枚 　　　　│偽造之「丙○○」署名2 枚    │
│    │書2張 　　　　　　　│　　　　　　　　　　　　　　　　        │                            │
├──┼──────────┼────────────────────┼──────────────┤
│三  │駿利高收B1美金基金購│其上有偽造之「丙○○」署名1枚   　　　　│偽造之「丙○○」署名1 枚    │
│    │買申請書1張 　　　　│　　　　　　　　　　　　　　　　        │                            │
└──┴──────────┴────────────────────┴──────────────┘
附表參
┌─┬─────────────────────────┬────────┐
│編│修正事項與修正前後之法條內容                      │　比較結果      │
│號│                                                  │                │
├─┼─────────────────────────┼────────┤
│一│(一)修正事項：牽連犯。                              │修正後之規定，  │
│  │(二)修正前第55條：「犯一罪而其方法或結果之行為犯他罪│並非有利於被告  │
│  │　名者，從一重處斷。」　　　　　　　　　　        │                │
│  │(三)修正後：刪除修正前刑法第55條牽連犯之規定。      │                │
├─┼─────────────────────────┼────────┤
│二│(一)修正事項：連續犯。                              │修正後之規定，  │
│  │(二)修正前第56條：「連續數行為而犯同一之罪名者，　以│並非有利於被告  │
│  │　一罪論。但得加重其刑至2分之1。」                │                │
│  │(三)修正後：刪除修正前刑法第56條連續犯之規定。      │                │
├─┼─────────────────────────┼────────┤
│三│(一)修正事項：主刑之罰金刑。                        │同上　          │
│  │(二)修正前第33條第5款：「罰金：（銀元）一元以上。」 │                │
│  │(三)修正後第33條第5款：「罰金：新臺幣一千元以上　， │                │
│  │　以百元計算之。」                                │                │
├─┼─────────────────────────┼────────┤
│四│(一)修正事項：自首。                                │同上            │
│  │(二)修正前刑法第62條：「對於未發覺之罪自首而受裁判者│                │
│  │  ，減輕其刑。但有特別規定者，依其規定。」        │                │
│  │(三)修正後刑法第62條：「對於未發覺之罪自首而受裁判者│                │
│  │  ，得減輕其刑。但有特別規定者，依其規定。」      │                │
└─┴─────────────────────────┴────────┘
